【裁判字號】    96,聲判,34
【裁判日期】    970219
【裁判案由】    聲請交付審判
【裁判全文】
臺灣士林地方法院刑事裁定              96年度聲判字第34號
聲  請  人  戊○○
代  理  人  陳俊傑律師
被      告  甲○○
            乙○○
            丙○○
            丁○○
上列聲請人因告訴被告等妨害自由等案件，不服臺灣高等法院檢
察署檢察長於中華民國96年5 月24日駁回再議之處分（96年度上
聲議字第2573號，原不起訴處分案號：臺灣士林地方法院檢察署
95年度偵字第9221號、96年度偵字第3039號），聲請交付審判，
本院裁定如下：
  主  文
聲請駁回。
  理  由
一、按告訴人不服上級法院檢察署檢察長或檢察總長認再議為無
    理由而駁回之處分者，得於接受處分書後10日內委任律師提
    出理由狀，向該管第一審法院聲請交付審判；法院認交付審
    判之聲請不合法或無理由者，應駁回之，刑事訴訟法第258
    條之1 第1 項、第258 條之3 第2 項前段分別定有明文。本
    件聲請人即告訴人戊○○以被告甲○○、乙○○、丁○○、
    丙○○涉犯強制罪嫌、被告甲○○、丁○○涉犯誣告罪嫌，
    向臺灣士林地方法院檢察署（下稱士林地檢署）檢察官提出
    告訴，經檢察官於民國96年4 月23日以95年度偵字第9221號
    及96年度偵字第3039號不起訴處分後，聲請人不服聲請再議
    ，復經臺灣高等法院檢察署（臺灣高檢署）檢察長於96年5
    月24日以96年度上聲議字第2573號處分書，以再議之聲請為
    無理由而駁回之，聲請人於96年6 月5 日收受該處分書後10
    日內委任律師向本院聲請交付審判，有該不起訴處分書、駁
    回再議處分書、聲請書及送達證書在卷可憑，故本件聲請交
    付審判之程序並無不合，先予敘明。
二、本件告訴及聲請交付審判意旨略以：被告甲○○為臺北市○○○路○ 段21巷31號6 樓國際威林生化科技股份有限公司 (
    下稱威林公司) 之實際負責人，被告丁○○為總經理、被告
    乙○○為董事。聲請人戊○○原任威林公司之協理，因故於
    95年3 月9 日離職時，被告甲○○、丁○○、乙○○、丙○○均明知聲請人並未違反公司規定下載威林公司商業機密之
    電子資料，竟基於妨害聲請人行使權利之犯意，強行阻止聲
    請人離開公司；另被告甲○○、丁○○捏造不實事項，向臺
    北市政府警察局內湖分局文德派出所對聲請人提出妨害電腦
    使用罪之告訴，因認被告4 人涉有刑法第304 條強制罪嫌、
    被告甲○○、丁○○另涉有第16 9條第1 項誣告罪嫌。惟檢
    察官竟為不起訴處分書，經請再議亦遭駁回，其不起訴處分
    書、駁回再議有下列可議之處，爰依法聲請交付審判：
(一)誣告部分：
    威林公司之電腦伺服器管理係委外（幼獅公司）維護與管理
    ，其公用資料夾設有權限及登入密碼，聲請人手提電腦上之
    資料係延續自威林公司前協理林晃儀，且為完全合法下載及
    使用，聲請人於偵查中曾聲請傳訊幼獅公司、林晃儀及祕書
    李蓓慈為證，用證聲請人係因職務所需經威林公司同意下載
    使用，所下載之檔案存於公共資料夾，供員工下載使用；至
    系爭Biotiny-Taxol 檔縱屬專業人士始看得懂，惟該檔案資
    料究否置入公用資料夾？有無按公司層級身份設立管理密碼
    ？聲請人協理身份得下載？若聲請人不得下載，則聲請人如
    何取得該檔案？此係涉威林公司電腦資料管理問題，與聲請
    人是否瞭解資料無涉。檢察官未傳訊上揭證人，尚未釐清威
    林公司電腦檔案下載之權限及區隔，即以聲請人不暸解檔案
    內容，推論聲請人非法使用電腦資料，逕為被告等不起訴之
    處分，實屬偵查未完備。
(二)妨害自由部分：
    聲請人下載之資料，均循前協理林晃儀權限及密碼從公用資
    料夾下載及使用，被告僅須留置聲請人之手提電腦即可達到
    交接目的，聲請人既非現行犯，被告4 人基於妨害自由之犯
    意聯絡，共同實施阻止聲請人離去公司之行為，縱未達剝奪
    行動自由之程度，惟被告4 人命鄭啟塘、王啟勳監控聲請人
    行動，及被告丙○○擋著電梯門，不讓聲請人離開，均已妨
    害聲請人自由行動之權利，被告4 人至少構成刑法第304 條
    強制罪嫌，況聲請人離開公司時，並未攜帶系爭下載有公司
    資料之手提電腦，被告4 人共同阻止聲請人離開公司之行為
    ，顯基於妨害自由之犯意，檢察官未詳究聲請人有無不法下
    載資料？有無強行攜走電腦？即遽認被告4 人未涉嫌妨害自
    由罪，實嫌率斷，應有重新調查之必要。
(三)綜上，原不起訴處分書、駁回再議處顯有疏誤，爰依法聲請
    交付審判云云。
三、按刑事訴訟法第258 條之1 規定，告訴人得向法院聲請交付
    審判，揆其立法意旨，係法律對於「檢察官不起訴裁量權」
    制衡之一種外部監督機制，法院之職責僅在就檢察官所為不
    起訴之處分是否正確加以審查，藉以防止檢察機關濫權。是
    刑事訴訟法第258 條之3 第4 項規定：「法院為交付審判之
    裁定時，視為案件已提起公訴。」，則交付審判之裁定自以
    訴訟條件俱已具備，別無應為不起訴處分之情形存在為前提
    。依此立法精神，同法第258 條之3 第3 項規定法院審查聲
    請交付審判案件時「得為必要之調查」，其調查證據之範圍
    ，自應以偵查中曾顯現之證據為限；而同法第260 條對於不
    起訴處分已確定或緩起訴處分期滿未經撤銷者得再行起訴之
    規定，其立法理由說明該條所謂不起訴處分已確定者，包括
    「聲請法院交付審判復經駁回者」之情形在內，是前述「得
    為必要之調查」，其調查證據範圍，更應以偵查中曾顯現之
    證據為限，不得就告訴人新提出之證據再為調查，亦不得蒐
    集偵查卷以外之證據，否則，將與刑事訴訟法第260 條之再
    行起訴規定，混淆不清，亦將使法院兼任檢察官而有回復「
    糾問制度」之虞；且法院裁定交付審判，即如同檢察官提起
    公訴使案件進入審判程序，是法院裁定交付審判之前提，必
    須偵查卷內所存證據已符合刑事訴訟法第251 條第1 項規定
    「足認被告有犯罪嫌疑」檢察官應提起公訴之情形，亦即該
    案件已經跨越起訴門檻，否則，縱或法院對於檢察官所認定
    之基礎事實有不同判斷，但如該案件仍須另行蒐證偵查始能
    判斷應否交付審判者，因交付審判審查制度並無如同再議救
    濟制度得為發回原檢察官續行偵查之設計，法院仍應依同法
    第258 條之3 第2 項前段規定，以聲請無理由裁定駁回。
四、經查：
(一)關於誣告部分：
  1.被告甲○○、丁○○堅決否認有何虛構事實誣告聲請人之行
    為，被告甲○○辯稱：聲請人竊取威林公司商業機密檔案，
    經威林公司比對自聲請人私人所有之筆記型電腦內列印出之
    檔案目錄清冊及電腦檔案畫面，依檔案之性質、聲請人職務
    層級得否接觸等情形，整理結果聲請人共竊取1452個檔案，
    Biotin y-Taxol檔案為公司機密文件，僅專業人員看得懂，
    該檔案不會作為聲請人主張之上市、上櫃九大循環之作業流
    程，且因尚在研發，管理、銷售部門應都不知道等語；被告
    丁○○辯稱：伊於聲請人電腦內發現之檔案，其中有7 至8
    成為聲請人職務層級不應接觸到之機密文件，包括配方、製
    程、專利資料等，聲請人之業務為行政庶務、採購，與研發
    製造無關，聲請人亦不瞭解該檔案之內容；公用資料夾中不
    可能有公司機密配方之檔案供人下載，公用資料夾分為研發
    、生產部分，九大循環僅是公司之計畫，還未定案，與聲請
    人無關，聲請人僅到職2 個月，不可能做這些複雜之程序等
    語。
  2.按犯罪事實應依證據認定之，無證據不得認定犯罪事實，刑
    事訴訟法第154 條第2 項定有明文。告訴人之指訴，係以使
    被告判罪處刑為目的，故多作不利於被告之陳述，自不得以
    其指訴為被告犯罪之唯一證據。又認定不利於被告之事實，
    須依積極證據，苟積極證據不足為不利於被告事實之認定時
    ，即應為有利於被告之認定，更不必有何有利之證據（最高
    法院52年臺上字第1300號判例、84年度臺上字第5368號判決
    、30年上字第816 號判例參照），次按誣告罪之成立，以犯
    人明知所訴虛偽為構成要件，若誤認有此事實，或以為有此
    嫌疑，自不得遽指為誣告（最高法院20年上字第717 號判例
    參照）。經查，聲請人就其自威林公司資料庫下載檔案存於
    個人之筆記型電腦內之事實並無爭執（95年度偵字第9221號
    卷第49、117 頁），而聲請人於95年3 月9 日下午1 時許擬
    自威林公司離職時，威林公司總經理即被告丁○○要求聲請
    人辦理相關離職手續並打開個人電腦檢查時，遭聲請人拒絕
    ，雙方僵持不下，聲請人報警，員警抵達後，要求檢視聲請
    人個人電腦內資料，亦遭聲請人拒絕等情，業據證人即威林
    公司人員王啟勳、鄭啟塘、員警林俊宏證述綦詳（95年度他
    字第13 25 號卷第38頁、95年度偵字第9221號卷第4 頁），
    足徵聲請人離職時不僅未依威林公司規定辦理交接、刪除電
    腦內資料，尚且拒絕威林公司、員警檢視電腦，被告甲○○
    、丁○○因此主觀上認定聲請人非法使用威林公司電腦資料
    而提出告訴，並無虛構事實之誣告犯意可言；進者，若依聲
    請人所稱，其係因業務所需，經威林公司授權後，合法下載
    該等檔案至其個人電腦，則其自威林公司離職時，已無再留
    存該等檔案之必要，何以聲請人並未將該等檔案自個人電腦
    刪除？又何需於離職時拒絕威林公司檢視其電腦？益見被告
    甲○○、丁○○指訴聲請人非法使用威林公司電腦檔案，係
    基於合理之懷疑，並無捏造事實、蓄意誣告情事。
  3.至聲請人指摘偵查檢察官未傳訊證人幼獅公司、林晃儀及李
    蓓慈，以釐清該等檔案是否存於威林公司公用資料夾任意供
    人下載及聲請人是否有合法權限下載，調查顯未盡完備云云
    ，惟查：聲請人於偵查中聲請傳訊證人李蓓慈，待證事實為
    其告發被告甲○○、丁○○涉嫌業務侵占、背信部分，而非
    誣告部分，有聲請人刑事告發請求傳喚證人補充說明狀1 紙
    在卷可稽（95年度偵字第9221號卷第46頁）；而其聲請傳訊
    證人林晃儀、幼獅公司人員之待證事實，係涉及聲請人下載
    威林公司電腦檔案行為是否構成刑法第359 條之破壞電磁紀
    錄罪之實體問題，無從證明本件被告甲○○、丁○○2 人基
    於合理懷疑而提出之告訴為誣告，揆諸上揭最高法院20年上
    字第717 號判例意旨甚明，檢察官未予傳訊而為處分不起訴
    ，自無偵查不完備之處。
(二)關於妨害自由部分：
  1.被告甲○○、乙○○、丁○○、丙○○於偵查中堅詞否認有
    何強暴、脅迫妨害聲請人行使權利之行為，且聲請人自承：
    95年3 月9 日下午1 時47分伊打電話報警，員警約10幾分鐘
    抵達，被告甲○○、丁○○、乙○○均願意讓伊離去，僅被
    告丙○○擋住電梯不讓伊離開，限制伊自由，有對伊施強暴
    脅迫的人是被告丙○○，被告丙○○推伊身上一下云云（95
    年度他字第1325號卷第16、38頁），足見被告甲○○、乙○○、丁○○並無施用強暴脅迫妨害聲請人行使權利之情事，
    檢察官據以為不起訴處分，並無不合。
  2.次查，證人即威林公司人員王啟勳證稱：95年3 月9 日當天
    聲請人表示要離職，總經理要求聲請人辦理相關離職手續，
    發現聲請人有帶個人電腦，故要求聲請人打開電腦檢查，聲
    請人不肯，雙方陷入僵持，聲請人打電話給警察，警察到達
    後，就將聲請人之電腦放在櫃臺，以隔離雙方，協調到傍晚
    ，警察要雙方至文德派出所做筆錄，其間警察並未離開等語
    （95年度他字第1325號卷第38頁），證人即到場之員警林俊
    宏證稱：伊到場後，詢問聲請人有無竊取公司機密，聲請人
    否認，伊表示要檢視電腦內部資料，聲請人拒絕並要離開公
    司時，被告等人表示要提出竊盜告訴，伊就以現行犯移送聲
    請人，伊離開時，被告等人與聲請人並無拉扯等語（95年度
    偵字第9221號卷第4 頁），可徵斯時員警已抵達現場，聲請
    人即無可能遭被告等人實施強暴脅迫；聲請人雖稱：伊係於
    員警到達前遭被告丙○○阻擋妨害伊自由，此部分只有證人
    鄭啟塘看見云云（95年度偵字第9221號卷第5 、117 頁），
    而證人鄭啟塘證稱：被告丙○○有不讓聲請人走，聲請人堅
    持要走，當時警察已離開（95年度他字第1325號卷第39頁）
    ，與聲請人所稱係於「警察到達前遭阻擋離開」之情節不符
    ，聲請人所言，顯難採信；聲請人又稱：被告丙○○在電梯
    口，伊按電梯時被告丙○○將伊推開，不讓伊按電梯，除了
    推開伊1 次，擋著電梯門不讓伊按電梯外，並無其他妨害之
    行為云云（95年度偵字第9221號卷第143 頁），依聲請人所
    述情節，縱令被告丙○○確有推聲請人一下或擋著電梯門之
    行為，其程度並未構成強暴、脅迫，且聲請人尚可打電話報
    警，益見聲請人並未喪失自由致無法行使權利，實難認被告
    丙○○有何強制犯行。
(三)綜上所述，聲請人所稱不起訴處分書及臺灣高檢署處分書係
    屬疏誤云云，均無理由，洵不足採。
五、本件依卷存證據均未足以認定被告4 人有聲請人所指之誣告
    、強制之事實，此外，又查無積極證據可認被告4 人有該等
    犯行，原不起訴處分書及駁回再議處分書，就卷內證據詳為
    調查後，認為無積極證據足認被告4 人涉有聲請人所指犯行
    ，而分別為不起訴處分書、駁回再議聲請，核其證據取捨、
    事實認定之理由，均無違背經驗法則、論理法則及證據法則
    之情事，本院因認本件並無任何得據以交付審判之事由存在
    ，聲請人聲請交付審判顯無理由，應予駁回。
據上論斷，應依刑事訴訟法第258 條之3 第2 項前段，裁定如主
文。
中    華    民    國    97    年    2   月    19     日
                  刑事第三庭審判長法  官    杜惠錦
                                  法  官    梁哲瑋
                                  法  官    陳美彤
以上正本證明與原本無異。
不得抗告。
                                  書記官    賴麗容
中    華    民    國    97    年    2   月    19     日


司法院資訊處製作；財團法人民間司法改革基金會備份。
